【裁判字號】    97,交聲,1672
【裁判日期】    980223
【裁判案由】    違反道路交通管理處罰條例聲明異議
【裁判全文】
臺灣士林地方法院交通事件裁定        97年度交聲字第1671號
                                    97年度交聲字第1672號
                                    97年度交聲字第1673號
原處分機關  臺北市交通事件裁決所
異  議  人
即受處分人  甲○○
上列異議人即受處分人因違反道路交通管理處罰條例案件，對於
臺北市交通事件裁決所民國97年11月4 日北市裁罰字第裁22-AEX
166574號、北市裁罰字第裁22-A00YG7016號、北市裁罰字第裁22
-A00YML134號，97年9 月10日北市裁罰字第裁00-00000000 號等
裁決聲明異議（北市警交大字第AEX166574 號、第A00YG7016 號
、第A00YML134 號、第00000000號），本院裁定如下：
    主    文
異議均駁回。
    理    由
一、有關北市裁罰字第裁00-00000000 號裁決書部分：
  1.按受處分人不服道路交通管理處罰條例第8 條所定主管機關
    所為之處罰，得於接到裁決書之翌日起20日內，向管轄地方
    法院聲明異議，道路交通管理處罰條例第87條第1 項定有明
    文。而交通法庭認聲明異議不合法律上之程式或其異議權已
    經喪失，且無從補正者，應以裁定駁回之，道路交通案件處
    理辦法第18條前段定有明文。又按違反道路交通管理事件統
    一裁罰基準及處理細則第5 條規定，處理違反道路交通管理
    事件，有關文書送達之程序，依行政程序法之規定。又送達
    於應受送達人之住居所、事務所或營業所為之；於應送達處
    所不獲會晤應受送達人時，得將文書付與有辨別事理能力之
    同居人、受僱人或應送達處所之接收郵件人員；送達不能依
    前2 條規定為之者，得將文書寄存送達地之地方自治或警察
    機關，若由郵務機關送達者，得將之寄存於送達地之郵政機
    關，並作送達通知書兩份，一份黏貼於應受送達人住居所、
    事務所、營業所或其就業處所門首，另一份交由鄰居轉交或
    置於該送達處所信箱或其他位置，以為送達，行政程序法第
    72條第1 項、第73條第1 項及第74條第1 項、第2 項分別定
    有明文。再按民事訴訟文書之寄存送達，依民事訴訟法第
    138 條第2 項規定，自寄存之日起，經10日發生效力，此因
    應受送達人未必能即時領取訴訟文書而知悉其內容，故特設
    此規定以保障其權益。行政程序法雖未如前述民事訴訟法增
    設第138 條第2 項規定，但基於保障應受送達人權益之同一
    理由，解釋上應認為有上開規定之類推適用。
  2.查臺北市交通事件裁決所北市裁罰字第裁00-00000000 號裁
    決書，係於民國97年9 月10日為裁決處分，於同年9 月17日
    即送達於異議人即受處分人甲○○（下稱：異議人）臺北市
    內湖區○○街15巷21號住所，因未獲會晤本人亦無受領文書
    之同居人、受僱人或應受送達處所接收郵件人員，將該送達
    文書寄存於內湖碧湖郵局，並作送達通知書兩份，一份黏貼
    於應受送達人住居所，一份置於該受送達處所信箱或其他適
    當位置，以為送達，此有裁決書、送達證書各1 份附卷可稽
    ，是依前揭說明，本件裁決處分於97年9 月27日起已生送達
    之效力，異議人應至遲於97年10月20日（末日係假日，遞延
    至星期一）提出異議狀。惟異議人於97年11月4 日始聲明異
    議，此有臺北市交通事件裁決所戳章足憑，顯已逾20日聲明
    異議期間。揆諸前開規定，本件異議人針對臺北市交通事件
    裁決所北市裁罰字第裁00-00000000 號裁決書之異議不合法
    ，應予以駁回。
二、按汽車駕駛人，行經有燈光號誌管制之交岔路口紅燈右轉者
    ，處新臺幣（下同）600 元以上1,800 元以下罰鍰；又汽車
    駕駛人，違反前開規定者，除依原條款處罰鍰外，並記違規
    點數3 點，道路交通管理處罰條例第53條第2 項、同條例第
    63條第1 項第3 款分別定有明文。次按汽車駕駛人爭道行駛
    時，支線道不讓幹線道車先行、少線道車不讓多線道車先行
    、車道數相同左方車不讓右方先行者，處600 元以上1800以
    下罰鍰，並記違規點數1 點，道路交通管理處罰條例第45條
    第9 款、同條例第63條第1 項第1 款之規定甚明。另按汽車
    駕駛人，在設有禁止臨時停車標誌、標線處所臨時停車者，
    處300 元以上600 元以下罰鍰，亦為道路交通管理處罰條例
    第55條第1 項第3 款明定。
三、臺北市交通事件裁決所民國97年11月4 日北市裁罰字第裁22
    -AEX 166574 號、北市裁罰字第裁22-A00YG7016號、北市裁
    罰字第裁22 -A00YML134 號之原處分意旨分別略以：
  (一)北市裁罰字第裁22-AEX166574號裁決書之原處分意旨略以：
    異議人於民國97年8 月16日20時37分許，駕駛車牌號碼203-
    CA號營業小客車，行經臺北市○居街○○街口，因駕車行經
    有燈光號誌管制之交岔路口紅燈右轉，經警當場攔停舉發違
    規，爰依道路交通管理處罰條例第53條第2 項「紅燈右轉」
    規定，裁處罰鍰900 元，並依同條例63條第1 項第3款 （原
    處分漏載「第1 項第3 款」，應予補充更正），記違規點數
    3 點等語。
  (二)北市裁罰字第裁22-A00YG7016號裁決書之處分意旨略以：異
    議人於97年9 月14日23時35分許，駕駛車牌號碼203-CA號營
    業小客車行經臺北市○○○路○ 段296 巷與康寧路3 段26巷
    （裁決書誤載為康寧路3 段296 巷，應予更正）路口肇事，
    經警製單舉發「支線道車不讓幹線道車先行」之違規，爰依
    道路交通管理處罰條例第45條第9 款規定裁處罰鍰600 元，
    並依同條例第63條第1 項第1 款（原處分漏載「第1 項第1
    款」，應予補充更正），記違規點數1 點等語。
  (三)北市裁罰字第裁22-A00YML134號裁決書之處分意旨略以：異
    議人於97年10月3 日18時40分許，駕駛車牌號碼203-CA號營
    業小客車，在臺北市○○○路與基隆路2 段路口，經警攔停
    舉發「在設有禁止臨時停車標線處所臨時停車」之違規，依
    道路交通管理處罰條例第55條第3 款之規定，處罰鍰400 元
    等語。
四、異議意旨分別以：
  (一)有關北市裁罰字第裁22-AEX166574號裁決書部分：異議人係
    遭誤開罰單。當時突然有兩位警察到異議人駕駛之車牌號碼
    203- CA 號營業小客車車前，其中一名警察命異議人拿出證
    件，就開罰單，在罰單記載「紅燈右轉」之違規事實，異議
    人雖辯稱是已變燈才轉的，該員警回稱有問題可以跟法官說
    云云。
  (二)有關北市裁罰字第裁22-A00 YG7016 號裁決書部分：異議人
    當時係因他車肇事，致生車損，卻反遭員警開單，員警處置
    過程疑有不公，本件裁罰並不合理云云。
  (三)有關北市裁罰字第裁22-A00YML134號裁決書部分：本件事實
    係異議人駕駛車牌號碼203-CA號營業小客車搭載四位年輕人
    ，至目的地後，伊即在路口紅燈前停車，該四位乘客自行開
    車門緩慢下車，當路口號誌已變為綠燈後，前車隨即開走，
    交警就誤以為伊違規停車，異議人並無違規臨時停車情事云
    云。
五、本院查：
  (一)有關北市裁罰字第裁22-AEX166574號裁決書部分：
  1.異議人於上揭時、地為警舉發「因駕車行經有燈光號誌管制
    之交岔路口紅燈右轉」之違規，經原處分機關函請原舉發單
    位臺北市政府警察局大安分局調查後，仍認異議人確有本件
    違規行為，乃依道路交通管理處罰條例第53條第2 項之規定
    ，於97年11月4 日裁處罰鍰900 元，並計違規點數3 點，此
    有臺北市政府警察局舉發違反道路交通管理事件通知單1 紙
    、臺北市政府警察局大安分局97年11月18日北市警安分交字
    第09733620600 號函、臺北市交通事件裁決所97年11 月4日
    北市裁罰字第裁22-AEX166574號違反道路交通管理事件裁決
    書1 紙，上開關於本件異議人遭舉發、裁罰之程序事實，堪
    予認定。
  2.異議人於上揭時、地為警舉發「駕車行經有燈光號誌管制之
    交岔路口紅燈右轉」之情形，業據本院依職權傳訊證人即舉
    發本件違規事件之臺北市政府警察局大安分局臥龍派出所警
    員邱俊憲到庭結證稱：「當時異議人從安居街右轉樂業街，
    我是在安居街上看到他紅燈右轉，我就開警示燈去攔停他。
    」等語（見本院98年1 月15日訊問筆錄第2 頁），本院審酌
    證人邱俊憲係依法執行勤務之員警，與異議人夙無仇怨，復
    在偽證重典之心理壓力下具結作證，當無刻意誣陷異議人，
    致己身陷偽證重典之理，證人即舉發員警邱俊憲上開所證，
    可堪信憑。
  3.再應審究者，係舉發員警誤判之可能性。查員警誤判之原因
    ，或係站立之位置視線不佳，或係多數違規車輛致無從確認
    違規車輛，或係注意力欠佳等因，經一一質以證人邱俊憲，
    已據其結證稱：「（問：異議人異議狀載說他右轉時已變燈
    ，有何意見？）當時我們攔停他的時候，都還沒變燈」、「
    （問：看到異議人違規右轉到你攔停有多久？）十幾秒，因
    為看到他違規我們就過去攔停，當時我是駕駛警用機車，有
    著制服。」、「（問：在你位置所見能否看到安居街、樂業
    街兩個方向的號誌？）可以。」、「（問：你視力如何？）
    矯正後1.0 」等語，其上開證述，尚稱合理明確，對照證人
    當庭所繪當時攔停舉發異議人之路口簡圖，可見當日員警攔
    停異議人前，與異議人之相對位置約僅相隔對向車道之距離
    ，且視力正常，當無誤認之理，上開導致員警誤認異議人違
    規事實之各項原因，當可一一排除。是異議人辯稱本件伊係
    變燈後才轉彎，係遭舉發員警不法舉發云云，並不可採，堪
    認異議人確有於前揭時地駕車行經有燈光號誌管制之交岔路
    口紅燈右轉之違規行為，從而原處分機關依道路交通管理處
    罰條例第53條第2 項規定，裁處罰鍰900 元，並依同條例63
    條第1 項第3 款，記違規點數3 點，核屬無誤。
  (二)有關北市裁罰字第裁22-A00YG7016號裁決書部分：
  1.異議人於97年9 月14日23時35分許，駕駛車牌號碼203-CA號
    營業小客車，沿臺北市○○路○ 段26巷東往西方向行駛，至
    臺北市○○○路○ 段296 巷口時，與由廖志哲駕駛，沿臺北
    市○○○路○ 段296 巷口北往南方向行駛之車牌號碼0910-Q
    A 號自用小客車發生碰撞，致車牌號碼203-CA號營業小客車
    右前車保桿葉子板損壞，車牌號碼0910-QA 號自用小客車執
    左前葉子板保桿損壞等情，為異議人所不否認，復有臺北市
    政府警察局交通警察大隊97年12月25日北市警交大字第0973
    4725000 號函檢附之道路交通事故初步分析研判表、道路交
    通事故調查報告表、道路交通事故現場圖各1 紙、道路交通
    事故補充資料表、交通事故談話紀錄表2 紙、現場照片10幀
    在卷可稽，此部分事實至堪認定。
  2.按汽車行駛至交岔路口，其行進、轉彎，應遵守燈光號誌之
    指示；又行至無號誌或號誌故障而無交通指揮人員指揮之交
    岔路口，支線道車應暫停讓幹線道車先行，道路交通安全規
    則第102 條第1 項第1 款、第2 款分別定有明文。異議人於
    本件事故前，係沿臺北市○○路○ 段26巷東往向西方向行駛
    ，業如前述，異議人駕車行駛之康寧路3 段26巷至民權東路
    6 段296 巷路口前，設有八角形「停」之禁制標誌，用以告
    示車輛駕駛人必須停車觀察，認為安全時，方得再開（道路
    交通標誌標線號誌設置規則第12條第5 款、第58條第1 項）
    ，路面亦漆有「停」之禁制標線（道路交通標誌標線號誌設
    置規則第164 條第2 項第7 款），分別有編號3 、4 現場照
    片附卷可稽。是異議人於本件事故發生前所行駛之臺北市○
    ○路○ 段26巷應為「支線道」，臺北市○○○路○ 段296 巷
    則為「幹線道」，異議人行經交岔路口，應暫停讓幹線道車
    先行，並依路口所設禁制標誌、標線，停車觀察，認為安全
    時，方得再開。惟異議人就事故發生經過陳稱：「我沿康寧
    路3 段26巷東向西方向行駛到民權東路6 段296 巷口，突然
    我車右前車角被一自小客0910-QA 左前車角撞擊而肇事，我
    完全沒看到對方。而我因為剛才肇事處前20至30公尺下客所
    以我車速不快，對方車子開很快」等語，亦坦承行至交岔路
    口，未依禁制標線、標誌停車再開，堪認異議人確有行經交
    岔路口，支線道車未讓幹線道車先行之違規事實，異議人辯
    稱乃被撞才造成違規，當係卸責之詞，自無可採。
  3.又異議人雖質疑員警執法不公，惟細繹卷附臺北市政府警察
    局交通警察大隊97年12月25日北市警交大字第09734725000
    號函檢附之道路交通事故初步分析研判表，亦認由廖志哲駕
    駛之車號0910- QA自用小客車同有肇事原因，涉嫌「行經無
    號誌路口未減速慢行」，異議人之質疑並無實據，且對其確
    有違規之事實，不生影響。
  4.是異議人確有於行經前揭時、地「支線道車不讓幹線道車先
    行」之違規行為，從而原處分機關依道路交通管理處罰條例
    第45條第9 款規定裁處罰鍰600 元，並依同條例第63 條 第
    1 項第1 款，記違規點數1 點，核無違誤。
  (三)有關北市裁罰字第裁22-A00YML134號裁決書部分：
  1.異議人甲○○於上揭時、地為警舉發「在設有禁止臨時停車
    標線處所臨時停車」之違規，經原處分機關函請原舉發單位
    即臺北市政府警察局信義分局調查後，認定異議人確有前開
    違規行為，乃依道路交通管理處罰條例第55條第3 款之規定
    ，於97年11月4 日裁處罰鍰400 元，此有臺北市政府警察局
    舉發違反道路交通管理事件通知單1 紙、臺北市政府警察局
    信義分局97年11月24日北市警信分交字第09732643000 號函
    、臺北市交通事件裁決所97年11月4 日北市裁罰字第裁22-A
    00YML134號違反道路交通管理事件裁決書1 紙在卷可稽，上
    開舉發經過及裁罰等程序事實，堪予認定。
  2.異議人雖以前詞置辯，惟查上揭違規事實，業據證人即舉發
    本件違規之臺北市政府警察局交通警察大隊信義分隊警員賴
    雲洲到庭結證稱：伊騎機車巡邏經過轄區，遠遠看到前方號
    誌已變綠燈，異議人還停在那邊、「因為當時是上下班時段
    ，如果臨停太長會影響交通流暢，除非他看到我們馬上跑，
    否則我們到前面去就把他攔下來。」「因為是一個三叉路的
    路口，但我記得計程車都會在路口等客人，所以我不確定他
    是等客人或是載客，但在路口的十公尺內絕對會畫紅線，所
    以伊我確定他是在紅線臨停」等語明確（參見本院98年1 月
    15日訊問筆錄第4 頁至第5 頁）。經核證人賴雲洲係值勤員
    警，就案發當時親見之異議人違規事實作證，其證詞內容詳
    確，並無瑕疵可指；且證人與異議人素不相識，彼此間並無
    仇恨怨隙，衡情證人當無甘冒偽證重罪而設詞誣陷異議人之
    必要，從而，證人前揭證詞，應屬可信。再異議人雖辯稱當
    時係車內乘客自行下車，認伊無可歸責云云，惟乘客倘非得
    該車駕駛人即異議人之同意並收取車資後，乘客亦無從下車
    ，異議人亦已於異議狀內自承其確有在路口下客之事實，所
    辯即無可取。從而，異議人駕駛上開營業小客車於前揭時地
    在設有禁止臨時停車標線處所臨時停車，至堪認定，原處分
    機關依道路交通管理處罰條例第55條第3 款之規定，處罰鍰
    400 元，於法並無不合。
六、綜上所述，異議人針對北市裁罰字第裁00-00000000 號裁決
    書之異議不合法，其餘異議則均無理由，均應駁回。至北市
    警交大字第AEX273104 號臺北市政府警察局舉發違反道路交
    通管理事件通知單部分，異議人未併提異議，亦未據臺北市
    交通事件裁決所移送本院審理，本院自不得併予審究，附此
    敘明。
七、據上論斷，應依道路交通管理處罰條例第87條第1 項，道路
    交通案件處理辦法第18條、第19條，裁定如主文。
中    華    民    國    98    年    2     月    23    日
                  交通法庭法  官  許辰舟
以上正本證明與原本無異。
如不服本裁定應於裁定送達後5 日內向本院提出抗告狀。
                          書記官  李典育
中    華    民    國    98    年    2     月    23    日


司法院資訊處製作；財團法人民間司法改革基金會備份。
